【裁判字號】    93,易,931
【裁判日期】    950831
【裁判案由】    詐欺
【裁判全文】
臺灣板橋地方法院刑事判決               93年度易字第931號
公  訴  人  臺灣板橋地方法院檢察署檢察官
被      告  甲○○
選任辯護人  李勇三律師
被      告  己○○
上列被告因詐欺案件，經檢察官提起公訴（92年度偵緝字第1821
號、第1872號、92年度偵字第9786號），本院判決如下：
    主  文
甲○○共同連續意圖為自己不法之所有，以詐術使人將本人之物
交付，處有期徒刑拾月。
己○○共同連續意圖為自己不法之所有，以詐術使人將本人之物
交付，處有期徒刑陸月，如易科罰金，以佰元折算壹日。
    事  實
一、甲○○於民國91年間，向其友人林姓男子借款新臺幣（下同
    ）二、三十萬元後，請會計師以不實之資力證明籌設笙達實
    業有限公司（下稱笙達公司），並邀己○○掛名擔任負責人
    ，甲○○則擔任笙達公司經理。甲○○明知自己所能掌控之
    資金不足，於笙達公司籌設期間，即與己○○基於為自己不
    法所有詐欺概括犯意聯絡，於91年5 月30日，在臺北市○○
    路○ 段24巷2 號，以外銷出口為由，以笙達公司總經理甲○○名義，向台于興業股份有限公司（下稱台于公司）總經理
    乙○○訂購100%NYLONTASLO N178T以及184T胚布各55,000碼
    ，總價款4,108,602 元，並以己○○開設於彰化商業銀行南
    三重分行00-0000000帳號支票1 紙及笙達公司開設於亞太商
    業銀行大同分行00000-00帳號之支票4 紙支付貨款，詎前開
    支票經提示後均退票，台于公司始知受騙。而笙達公司於91
    年6 月7 日經核准設立後，2 人又承前開詐欺犯意聯絡，於
    同年8 月3 日，在臺北縣三重市○○路○ 段63號9 樓之2 ，
    由甲○○（化名王笠權），以笙達公司股東王笠權之名義，
    向久彰企業股份有限公司（下稱久彰公司）負責人戊○○訂
    購30,000公斤布匹，總價款3,810,000 元，雙方約定付款方
    式以信用狀支付，於信用狀交付前先簽發笙達公司開設於亞
    太商業銀行大同分行00000-00帳戶支票號碼AB0000000 號、
    面額3,810,000 支票1 紙以供擔保，笙達公司未依約交付信
    用狀，久彰公司乃將前述保證支票提示，亦遭退票，笙達公
    司並於91年10月間停止營業，雖甲○○曾告知貨物去向並交
    由久彰公司自行處理，惟該批貨物亦經提領，以致追索無門
    ，始知受騙。
二、案經臺北縣政府警察局三重分局及蘆洲分局報請臺灣板橋地
    方法院檢察署檢察官偵查起訴。
    理  由
一、本件檢察官提出之供述證據，關於戊○○、乙○○、丙○○
    之陳述，被告及辯護人並無審判外陳述不得做為證據之主張
    ，並於審判程序中逕就證明力為辯論，依刑事訴訟法第159
    條之5 規定，上開供述證據有證據能力。次就檢察官提出之
    對於笙達實業有限公司訂購單、統一發票、久彰公司出貨明
    細清單、亞太商業銀行大同分行支票退票理由單、彰化商業
    銀行南三重分行支票及退票理由單、彰化銀行南三重分行函
    文及其附件、法務部票據信用資訊連結作業查詢明細表、笙
    達實業有限公司公司基本資料查詢表等文件，被告及辯護人
    亦不爭執其形式，故上開證據亦應認有證據能力。至於被告
    聲請傳喚證人丁○○、丙○○，則均經本院傳拘無著，而無
    法供被告對質詰問。惟本案由檢察官所舉上開證據，已足供
    本件審判之證明，是本案即就上開證據由兩造當事人辯論後
    為判決，合先敘明。
二、訊據被告甲○○、己○○均矢口否認有前開詐欺犯行，被告
    甲○○辯稱：向台于公司訂貨之後，上海的公司沒有支付貨
    款，所以伊無力周轉；至於久彰公司之部分，是因為第一次
    出貨之後，上海的公司沒有開出信用狀，伊即請久彰公司不
    要再出貨，並請久彰公司前往上海領回退貨，沒想到丙○○
    將貨轉售美國，伊也是受害人云云。被告己○○則辯稱：我
    只是擔任名義負責人，在公司沒有做事情，對於公司經營並
    不知情云云。經查：
  (一)笙達公司於91年6 月7 日經核准設立登記，由被告己○○擔
    任負責人，資本額1,000,000 元。而設立登記前，被告甲○○即以笙達公司總經理名義，向台于公司訂購胚布110,000
    碼，並以被告己○○、笙達公司之支票支付，後因存款不足
    而退票；另被告甲○○以笙達公司股東王笠權名義，向久彰
    公司訂購布匹30,000公斤，以笙達公司面額3,810,000 元支
    票1 紙擔保，其後信用狀並未如期開立，久彰公司屆期提示
    票據亦遭拒絕等情，除據被告甲○○、己○○所不否認，並
    有卷附笙達實業有限公司公司基本資料查詢表、笙達實業有
    限公司訂購單、統一發票、久彰公司出貨明細清單、亞太商
    業銀行大同分行支票退票理由單、彰化商業銀行南三重分行
    支票及退票理由單、彰化銀行南三重分行函文及附件、法務
    部票據信用資訊連結作業查詢明細表等為證。
  (二)被告等雖各執前開說詞，辯稱並無起訴意旨所指之詐欺犯行
    ，惟被告甲○○於本院審判程序中自承：笙達公司之成立，
    係向一位林姓男子借款二、三十萬元，並沒有實際資本，而
    是由會計師作帳等語（見本院95年8 月18日審判筆錄第12頁
    ）。被告甲○○明知笙達公司並無實際資本，僅向他人借款
    二、三十萬元供周轉，無清償債務能力，竟先後訂購達七百
    多萬元之貨品，並均以信用狀付款、出口貿易之藉口，於貨
    物送到後即轉口出境，交易流程已有可疑。其次，被告等於
    交易前雖均開立支票擔保付款，惟所開立之支票無一兌現，
    被告甲○○雖以：是大陸廠商未付貨款，所以無法支付票款
    云云。惟由笙達公司於亞太銀行（現改稱復華銀行）大同分
    行支票存款戶之支票退票明細資料，笙達公司自成立至停止
    營業不到一年，總退票金額高達8,174,565 元，且被告甲○○既表示公司有二、三十萬元周轉金，但91年9 月30日支票
    號碼000000000 號面額37,000元、支票號碼000000000 號面
    額為55,500元、支票號碼000000000 號面額150,000 ，理應
    在周轉能力範圍內，卻無一兌現（見92年度偵字第6122號偵
    查卷第57-58 頁），顯然被告等自始即無始票據兌現之誠意
    。況笙達公司既無償債能力，更無充足資金周轉，竟於成立
    之初即大量訂購貨物，又立即停止營業，自不能僅以大陸廠
    商未付貨款等詞即能辯脫其責。
  (三)且久彰公司負責人戊○○於偵查中陳稱：甲○○自稱是笙達
    公司股東王笠權，向久彰公司訂貨，並說是由他在上海的加
    工廠加工後銷往美國，所以要開立信用狀；後來甲○○跑到
    大陸，傳真提單給我，要我自己去取貨，後來才知道貨物早
    就被提領，而提單上有甲○○簽名，是他去大陸提領等語（
    見92年度偵字第6122號偵查卷第71頁背面、第72頁）；於本
    院審判中更證稱：被告向我們訂成品布，交易數量是30,000
    公斤，總價3,810,000 元，由臺灣出貨到上海，當時他說出
    貨的地點是在上海他們的公司，收貨人是他們公司；後來沒
    有開信用狀，而被告一開始說美國的公司沒有開信用狀給他
    ，所以無法開給我，後來又說他在大陸的公司的總經理捲款
    跑掉；當初約定在出貨前信用狀要開出來，但是被告他們說
    出貨沒有關係，過一兩天信用狀就會開出來，所以我就出貨
    大約一半的數量，但是因為信用狀沒有開出來，所以第二次
    我沒有出貨，後來我跟他們說先不要提貨，並找大陸的朋友
    要去提貨，當時被告說貨還在，還把提單影本給我，但實際
    上當我找人去提貨時，貨早就在半個月前被提走等語（見本
    院95年8 月18日審判筆錄），顯見被告等除隱瞞笙達公司資
    本不足之事實，更向久彰公司佯稱在大陸設有加工廠，可直
    接加工後與美國交易，使久彰公司錯估笙通公司資力，況被
    告甲○○均以「笙通公司股東王笠權」名義訂貨，故意隱瞞
    真實姓名，其猶辯稱無詐欺之本意，孰可置信？
  (四)被告甲○○雖又辯稱貨物是被丙○○領取後轉銷售美國，並
    表示本來貨提領後是交給上海凱華製衣公司云云。惟證人丙○○證稱：是三凱公司提領貨物，而三凱公司是由臺北安排
    ，後來三凱公司被取消合約，問我們要不要，我們是買特多
    龍捲毛布，是買成衣，而且錢也付了等語（見92年度偵緝字
    第1821號卷第60頁）；戊○○亦表示：我出的就是捲毛布這
    一批，甲○○通知我去大陸領貨，但我去貨已被領走，是在
    保稅廠被領走，不是凱華領走等語（見同前筆錄），顯見被
    告甲○○所辯貨物是由丙○○、丁○○提領銷售，與伊無關
    云云，並不實在。且被告甲○○於警詢時陳稱：當初上海廠
    商要求我先給他一個貨櫃的貨，己○○不同意，所以我聯繫
    船公司將收件人改成其他公司，由該公司將貨物提出等語（
    見92年度偵字第6122號偵查卷第24頁背面）。足見上開貨物
    係由被告甲○○安排三凱公司提領，不論事後是否交由凱華
    公司並遭丁○○、丙○○銷出，惟被告甲○○既已安排三凱
    公司提領貨物，竟仍向戊○○詐稱可由久彰公司自行前往大
    陸取回貨物，足見被告甲○○係詐得上開貨物後即提領轉手
    ，再以上開說詞藉故拖延，無非為降低久彰公司之警覺性，
    以達轉手貨物之目的。
  (五)且被告甲○○於91年1 月在崑隆企業公司任職，因該公司欠
    款11,000,000元經桃園地檢署91年度偵字22711 號列為被告
    ；又89年時任職於皇裔公司工作，因該公司欠款900,000 元
    經臺北地檢署93年度偵緝字1114號列為被告；92年間與林明
    達、林皇明設立聯聖公司，因積欠貨款被臺灣板橋地方法院
    檢察署93年度偵字15926 號列為被告，此於檢察官訊問時被
    告甲○○供承甚明（見本院95年8 月18日審判筆錄）。雖被
    告甲○○辯稱上開事例均係交易上之糾紛，部分業經不起訴
    處分云云。惟被告於上開公司任職期間，已積欠大量貨款未
    解決，竟仍於91年6 月間以己○○擔任負責人另起爐灶，於
    自己負債累累，所設立之笙達公司亦無實質資本下，再度大
    量訂購貨物，其詐欺之犯意益臻明確。
  (六)至於被告己○○辯稱伊僅係掛名，並無實際參與笙達公司之
    營業云云。惟檢察官詢問笙達公司與上海笙通公司時，被告
    己○○答稱：有看過丁○○來笙達公司一次，聽說要出貨給
    丁○○，時間大概是91年7 月間等語（見本院95年8 月18日
    審判筆錄）。足見被告己○○非僅單純擔任名義上之負責人
    ，更曾前往公司與交易之對象會面。又笙達公司設立時資金
    不足，被告己○○亦無分文出資，其明知笙達公司無可供周
    轉之資金，竟以提供私人支票存款帳號支票之方式，供笙達
    公司向台于公司訂貨所用，使台于公司誤認己○○為有資力
    之負責人，因此在雙方初次交易時不疑有他收受，足見被告
    己○○對於甲○○虛設行號以詐騙貨物之犯行事前均有認知
    ，其本於犯意聯絡並為一部行為之分擔，自不容以僅擔任名
    義負責人云云卸免責任。綜上，被告等犯罪事證明確，應依
    法論處。
三、核被告等所為，均係犯刑法第339 條第1 項之詐欺取財罪，
    又被告為上開犯行後，刑法第56條業經修正並於95年7 月1
    日施行，依修正前刑法第56條規定，被告等所為上開詐欺犯
    行，可依連續犯規定論以一罪，事實上雖為數罪，惟裁判上
    以一連續詐欺罪論處，最高得加重其刑至二分之一；然依修
    正後刑法刪除第56條之結果，被告等之犯行，則因依行為之
    次數併合處罰，依修正後之刑法，顯不利於被告，是本件經
    比較新舊法之結果，應依被告行為時之法律，論以連續詐欺
    取財罪，並依法加重其刑。又被告2 人間，就前開犯行有犯
    意聯絡及行為分擔，應整體適用修正前刑法第28條規定論以
    共同正犯。爰審酌被告等於犯本案前5 年以內，均未曾受有
    期徒刑以上刑之宣告，有臺灣高等法院被告前案紀錄表在卷
    可稽，被告等因貪利觸法，犯後否認犯行，詐騙他人財物歷
    經多年仍未償還，並審酌被告己○○參與之情節輕微，被告
    甲○○之法益侵害程度較重，及其犯罪手段、所生危害等一
    切情狀，各量處如主文所示之刑。又被告己○○行為後，刑
    法關於易科罰金之折算標準雖有修正，惟因被告己○○之犯
    行所應適用之法條，業經擇最重要之罪數問題比較後，選擇
    適用有利於被告之行為時法，則就易科罰金之諭知，亦無從
    割裂比較，應逕依修正前刑法第41條規定，酌定如易科罰金
    之折算標準。
據上論斷，應依刑事訴訟法第299 條第1 項前段，刑法第2 條第
1 項前段、修正前刑法第28條、第56條、第339 條第1 項、第41
第1 項前段，修正前罰金罰鍰提高標準條例第1 條前段、第2 條
，判決如主文。
本案經檢察官陳孟黎到庭執行職務。
中    華    民    國    95    年    8     月    31    日
                    刑事第十一庭審判長法  官    徐蘭萍
                                      法  官    林淑婷
                                      法  官    林漢強
上正本證明與原本無異。
如不服本判決，應於判決送達後10日內，向本院提出上訴狀。
                                      書記官    曾千庭
中    華    民    國    95    年    8     月    31    日
附錄本案論罪科刑所用法條全文
刑法第339條
意圖為自己或第三人不法之所有，以詐術使人將本人或第三人之
物交付者，處五年以下有期徒刑、拘役或科或併科一千元以下罰
金。
以前項方法得財產上不法之利益或使第三人得之者，亦同。
前二項之未遂犯罰之。


司法院資訊處製作；財團法人民間司法改革基金會備份。
